【裁判字號】    92,判,79
【裁判日期】    920123
【裁判案由】    營業稅
【裁判全文】
最  高  行  政  法  院  判  決                       九十二年度判字第七九號
    上  訴  人  財政部臺北市國稅局（承受臺北市稅捐稽徵處業務）
    代  表  人  甲○○
    被 上訴 人  中興商業銀行股份有限公司台北分公司
    代  表  人  乙  ○
右當事人間因營業稅事件，上訴人對於中華民國九十年九月二十一日臺北高等行政法
院八十九年度訴字第三九九四號判決，提起上訴。本院判決如左：
    主  文
原判決廢棄。
被上訴人在第一審之訴駁回。
第一審及上訴審訴訟費用均由被上訴人負擔。
    理  由
本件被上訴人起訴主張：被上訴人應繳納之民國八十七年三、四月份營業稅額新台幣
（以下同）一○、九五一、二四二元於八十七年五月十四日繳納。八十七年五月十五
日（星期五）係營業忙碌之日；而八十七年五月十六日（星期六），稅捐稽徵處僅辦
公半日，依稅捐稽徵法第九條規定，納稅義務人應為之行為，應於稅捐稽徵機關之辦
公時間內為之，星期日稅捐稽徵處並無辦公，被上訴人依稅捐稽徵法無法於八十七年
五月十七日（星期日）逕行申報，而於八十七年五月十八日（星期一）上午補行申報
，並無逾營業稅法第四十九條規定二日之期限。無應繳納滯報金之理由。又依民法第
一百二十二條規定：「於一定期日或期間內，應為意思表示或給付者，其期日或期間
之末日為星期日、紀念日或其他休息日時，以其休息日之次日代之。」本件逾二日應
繳納滯報金之申報起算點為八十七年五月十九日下午，被上訴人於八十七年五月十八
日上午即行申報，亦無繳納滯報金之理由。至財政部七十三年十月十一日台財稅第六
一一四○號函及該部七十九年九月二十一日台財稅第七九○三○九二一九號函，均與
民法第一百二十二條、憲法第一百七十二條之條文牴觸，當無適用之餘地等語。求為
判決將訴願決定及原處分均予撤銷。
上訴人則以：被上訴人八十七年三、四月份銷售額與稅額之申報期限末日係八十七年
五月十五日（星期五），應納稅額雖於同年五月十四日繳納，惟被上訴人遲至八十七
年五月十八日（星期一）始向上訴人所屬中北分處申報銷售額及統一發票明細表，已
逾申報期限二日，依前揭營業稅法第四十九條規定，自應按其應納稅額加徵百分之一
滯報金。至財政部七十三年十月十一日台財稅第六一一四○號及七十九年九月二十一
日台財稅第七九○三○九二一九號函釋規定亦無與民法第一百二十條及憲法第一百七
十二條之條文牴觸等語資為抗辯。
原判決將訴願決定及原處分撤銷，無非以：系爭申報期限末日為八十七年五月十五日
（星期五），其逾二日之期限起算日為八十七年五月十六日起算，惟該日為星期六，
下午各機關（包括稅捐稽徵機關）均休息不辦公，十七日為星期日，各機關亦不辦公
，揆之前揭法條（按即民法第一百二十二條）規定，於扣除一日半後，算至同月十九
日上午始屆滿二日之期限，是被上訴人於八十七年五月十八日（星期一）上午前往申
報銷售額及統一發票明細表，並未逾二日期限，至為顯然。又查解釋令僅係在補充法
律規定之不足或為立法理由之解說，倘法律規定及其立法理由已明白揭示，自無須解
釋令補充解釋。本件期間之計算，民法第一百二十二條既有明文規定，自無援引、適
用解釋令之餘地。從而本件被上訴人既於逾二日之期限屆滿前申報銷售額及統一發票
明細表，即無違逾限申報加徵滯報金之規定云云為論據。
查「營業人除本法另有規定外，不論有無銷售額，應以每二月為一期，於次期開始十
五日內，填具規定格式之申請書，檢附退抵稅款及其他有關文件，向主管稽徵機關申
報銷售額、應納或溢付營業稅額。其有應納稅額者，應先向公庫繳納後，檢同繳納收
據一併申報。」「營業人未依本法規定期限申報銷售額或統一發票明細表，其未逾三
十日者，每逾二日按應納稅額加徵百分之一滯報金，金額不得少於四百元，．．．」
為營業稅法第三十五條第一項、第四十九條所規定。本件被上訴人八十七年三、四月
份應納營業稅稅額為一○、九五一、二四二元，依法本應於八十七年五月十五日申報
銷售額及統一發票明細表，惟遲至八十七年五月十八日始申報之事實，為原判決所認
定，且為兩造所不爭，並有申報書影本附原處分卷可稽，自屬真實，而被上訴人應為
申報期限之末日─八十七年五月十五日為星期五，既非星期日、紀念日或其他休息日
，自無民法第一百二十二條規定以其次日代之之適用。至營業稅法第四十九條所謂：
「．．．每逾二日．．．」，係規定稽徵機關執以計算加徵滯報金之規定，既非關營
業人應為申報行為之期限規定，自亦與上開民法之規定無涉。本件被上訴人八十七年
三、四月份應納營業稅稅額一○、九五一、二四二元，遲於八十七年五月十八日始申
報銷售額及統一發票明細表，上訴人以其未依規定期限申報銷售額及統一發票明細表
，按其應納稅額加徵百分之一滯報金計一○九、五一二元。訴願決定予以維持，揆諸
前揭營業稅法之規定，核無違誤。另所引財政部七十三年十月十一日台財稅字第六一
一四○號函釋：「．．．截限日期為星期五．．．星期一已逾二日，應加徵１％．．
．。」意旨，亦與營業稅法及民法之規定無違。原判決以前述理由將訴願決定及原處
分併予撤銷，即有可議。上訴意旨指摘其不當，求為廢棄改判，為有理由。
據上論結，本件上訴為有理由，依行政訴訟法第二百五十六條第一項、第二百五十九
條第一款、第九十八條第三項前段，判決如主文。
中    華    民    國    九十二      年      一        月    二十三      日
                    最 高 行 政 法 院  第 四 庭
                                審 判 長 法  官      廖  政  雄
                                         法  官      趙  永  康
                                         法  官      林  清  祥
                                         法  官      鍾  耀  光
                                         法  官      姜  仁  脩
右  正  本  證  明  與  原  本  無  異
                                         法院書記官  彭  秀  玲
中    華    民    國    九十二      年      一        月    二十三      日


司法院資訊處製作；財團法人民間司法改革基金會備份。
